【裁判字號】    91,訴,2711
【裁判日期】    920227
【裁判案由】    年資
【裁判全文】
臺北高等行政法院裁定                            九十一年度訴字第二七一一號
    原      告  甲○○
    被      告  經濟部
    代  表  人  林義夫部長）.
右當事人間因年資事件，原告不服行政院中華民國九十一年五月十四日院臺訴字第○
九一○○八四八四七號訴願決定，提起行政訴訟。本院裁定如左︰
    主  文
原告之訴駁回。
訴訟費用由原告負擔。
    理  由
壹、本件事實概要：
    原告以其自民國五十九年四月六日至六十年四月五日在聯勤技工學校訓練一年，
    六十年四月五日退伍，至六十五年七月十六日任聯勤第二○五廠七等七級鉗工，
    六十五年七月十六日離廠未領退休給與。旋任職中國石油化學工業開發股份有限
    公司大社廠，該公司於八十三年六月二十日移轉民營，結算年資時未將其軍職年
    資併入計算退休年資云云，於九十年七月九日向國防部人事參謀次長室請釋其受
    預備士官教育期間及任國軍技術生服務年資得否併計公職退休年資。國防部人次
    室以九十年七月二十三日（九十）易日字第一五四三六號函送經濟部交由所任職
    之中國石油公司大社廠以九十年十月八日中石化（大）管理字第九○一○○六號
    函原告，以其預備士官教育期間六個月，可併計公職退休年資，至國軍技術生服
    務年資，以國防部八十九年三月十五日通過之技術生年資查註，併計公職退休年
    之規定之前，該公司已於八十三年六月二十日開放民營，因法不溯既往，原告技
    術生之服務年資，不予計算退休年資。原告復於九十年十月十八日以依聯合勤務
    總司令部人事署九十年九月二十六日（九十）寰禱字第三五九八書函，其接受預
    備士官教育期間，可採認六月個年資，六十年四月五日至六十五年七月十六日止
    ，任職聯勤第二○五廠七等七級鉗工，離職時未支領退職金，可查註年資五年三
    月十天，中國石油公司大社廠僅以其預備士官教育期間可併計公職退休年資為六
    個月，至任國軍技術生服務年資部分，以法不溯既往為由，不予併計退休年資，
    與公營事業移轉民營條例第八條第八項規定及司法院釋字第四五五號解釋意旨不
    符云云，向經濟部申請釋示。經濟部於九十年十月二十五日以經（九十）人字第
    ○九○○○二六三八二○號書函復以，依國防部人事參謀次長室八十九年六月九
    日（八九）易日字第一六四六一號函轉頒有關前國軍技術生請求依實際服務年資
    給予年資查註案，係針對目前仍任公職，且為六十年五月三十日以後至七十八年
    六月三十日前畢業之技術生，若當年招生簡章未明確規範為評價聘僱身分者，均
    依前頒「國軍編自外或臨時聘僱人員年資查註作業規定」給予年資查註，及國防
    部人事參謀次長室九十年七月二十三日（九十）易日字第一五四三六號函說明二
    ，略以上述給予年資查註之規定，係針對八十九年三月十五日以後仍任職者之前
    國軍技術生，准予技術生服務年資查註，以併計公職退休年資。中國石油公司係
    於八十三年六月二十日移轉民營，當時尚無前述准予技術生服務年資查註規定，
    是原告任國軍技術生之年資，於該公司移轉民營時，尚無得辦理年資結算等語。
    茲原告以中國石油公司於八十三年六月二十日移轉民營，計算年資時未將其任國
    軍技術生服務年資送請國防部查註，致其權益受損，經濟部九十年十月二十五日
    經（九十）人字第○九○○○二六三八二○號書函為不得併計之決定，並無理由
    云云，提起訴願。訴願決定為不受理之決定，原告仍表不服，爰提起本件行政訴
    訟。訴之聲明略謂：請求撤銷經濟部九十年十月二十五日經（九十）人字第○九
    ○○○二六三八○二號函及訴願決定，並請求補計原告在聯勤二○五廠五年三月
    十天之退休年資結算金。
貳、關於撤銷訴訟部分：（即訴之聲明第一項）
    按提起撤銷訴訟，以有行政處分之存在為前提要件；所謂行政處分者，係指行政
    主體，基於職權，就具體事件，所為發生公法上法律效果之單方行政行為而言，
    至行政機關就私法關係所為單純事實之敘述（或事實通知）或理由之說明，既不
    因該項敘述或說明而生何法律上之效果者，自非行政處分，人民即不得對之提起
    撤銷訴訟。查本件原告係對經濟部九十年十月二十五日九十人字第○九○○○二
    六三八二○號函為本件原處分提起撤銷訴訟，惟查該函僅係就原告任國軍技術生
    之年資得否辦理年資併計所為之說明，僅係理由說明，並未產生任何法律上之效
    果，依前揭所述，原告復提起行政訴訟，自非合法，應予駁回。
參、關於課予義務訴訟部分（即訴之聲明第二項部分）
    一、按司法院大法官釋字第三○五號解釋：「公營事業依公司法規定設立者，為
        私法人，與其人員間，為私法上之契約關係，雙方如就契約關係已否消滅有
        爭執，應循民事訴訟途徑解決。」是以公務人員，應係任職於行政機關，執
        行行政任務之人員，惟公行政之行政任務，依情形得以公法或私法方式為之
        ，在以私法方式執行行政任務時，又常以私法關係獲得所須之人力，此種公
        行政以私法方式執行行政任務時，而以私法法律關係進用之人員，與一般私
        人企業之職員並無不同。縱然法令上有特別之任用資格或保障，應亦非公務
        人員。
    二、按經濟部所屬事業機構人事管理準則第七條規定（原處分卷證七），「董事
        長及總經理由經濟部遴報行政院核定、、、、、其餘人員則各由機構依規定
        派用、聘用、僱用或約僱。」另按經濟部所屬事業機構人事管理準則實施要
        點第五點規定（原處分卷證八），『各機構人員分為監、師、員、、、、所
        稱「員」，係指正式僱用為任分類職位五等以下及評價職位之人員。』故僱
        用或約僱員工，應係以私法法律關係進用者。而依據中國石油化學工業開發
        股份有限公司高雄大社廠提供之工員調查表及原告之服務紀錄記載，原告於
        公司移轉民營時為評價職位十一等化工技術員，則原告與該公司應屬私法上
        之契約關係，而非所謂公務人員。綜上所述，原告與該公司既屬私法上之契
        約關係，則就契約關係有所爭執，應循民事訴訟途徑解決，原告據以向本院
        提起訴訟，自非合法，應予駁回。
據上論結，本件原告之訴為不合法，爰依行政訴訟法第一○七條第一項第十款、第一
零四條、民事訴訟法第九十五條、七十八條，裁定如主文。
中      華      民      國    九十二    年      二      月    二十七    日
                                臺 北 高 等 行 政 法 院  第 五 庭
                                            審 判 長 法  官  張瓊文
                                                     法  官  帥嘉寶
                                                     法  官  劉介中
右為正本係照原本作成。
如不服本裁定，應於送達後十日內向本院提出抗告狀（須按他造人數附繕本）。
中      華      民      國    九十二    年      二      月    二十七    日
                                                     書記官  黃明和


司法院資訊處製作；財團法人民間司法改革基金會備份。
